【裁判字號】    99,易,348
【裁判日期】    990624
【裁判案由】    妨害自由
【裁判全文】
臺灣彰化地方法院刑事判決               99年度易字第348號
公  訴  人  臺灣彰化地方法院檢察署檢察官
被      告  乙○○
上列被告因妨害自由案件，經檢察官提起公訴（98年度偵字第10
769 號），本院依簡式審判程序判決如下：
    主  文
乙○○妨害人行使權利，累犯，處拘役伍拾日，如易科罰金，以
新臺幣壹仟元折算壹日。
    犯罪事實
一、乙○○因違反槍砲彈藥刀械管制條例案件，經臺灣高等法院
    臺中分院以90年度上訴字第1621號判處有期徒刑1 年3 月確
    定，又因違反槍砲彈藥刀械管制條例案件，經本以院90年度
    訴字第1551號判處有期徒刑1 年4 月確定，及因公共危險案
    件，經桃園地方法院判處有期徒刑3 月確定，前開各案經接
    續執行，於民國92年10月16日假釋並交付保護管束（期間曾
    因檢肅流氓條例案件執行感訓處分），至95年2 月21日保護
    管束期滿未經撤銷而視為執行完畢。
二、乙○○居住於甲○○之樓下，2 人係鄰居關係。民國98年9
    月23日上午9 時許，甲○○雇用水電工人丙○○至其位於彰
    化縣彰化市○○○街之住處，進行套房內浴室之修繕工程，
    因施工過程產生之噪音引發乙○○不滿，竟基於侵入他人住
    宅、恐嚇及妨害他人行使權利之犯意，利用丙○○欲下樓拿
    取施工工具之機會，未經甲○○及丙○○之同意，在丙○○
    打開大門之際，擅自進入甲○○前開住處內，要求丙○○立
    即停止施工，丙○○回稱工程已施作一半，無法停止，乙○○乃以手比出手槍之手勢，朝丙○○頭部用力戳下，並向丙○○恫稱：「你如果繼續施工，就要請你吃子彈」，以此加
    害生命、身體之事恐嚇丙○○，使丙○○心生畏懼，致生危
    害於安全，而妨害其行使權利。乙○○並要求丙○○撥打電
    話給甲○○，由乙○○在電話中要求甲○○不得繼續施工，
    乙○○於通話結束後即返回其樓下之住處。甲○○接獲電話
    後，隨即於同日上午9 時30分許返回其上址住處，並指示丙○○繼續施工。乙○○聽聞施工所產生之噪音後，又接續上
    開之犯意，利用甲○○住處大門未關之機會，未經甲○○及
    丙○○之同意，再度侵入甲○○上址住處房間內，先徒手毆
    打甲○○後腦1 下（未成傷），復一手拉扯甲○○頭髮、一
    手拉扯甲○○胸前衣服，將甲○○由房間拖拉至外面走道，
    企圖以此強暴之方使甲○○指示工人停止施工，而妨害其行
    權利，並以「要找兄弟來對妳們全家不利」等加害生命、身
    體之事恫嚇甲○○，致甲○○心生畏懼，而生危害於安全。
    嗣經甲○○撥打電話告知其夫，甲○○之夫再報警處理，乙○○方離開甲○○之住處。丙○○為避免再度生事，亦停止
    該日原定之工程而離開。
二、案經彰化縣警察局彰化分局報請臺灣彰化地方法院檢察署檢
    察官偵查起訴。
    理  由
一、證據能力之說明：
    (一)證人即被害人甲○○、丙○○分別於偵查中向檢察官所為
      證述，雖係被告以外之人於審判外之言詞陳述，為傳聞證
      據，然其等於偵查中向檢察官所為證述，既經具結，且本
      院審酌該等言詞陳述係由證人出於自由意識而陳述，又無
      其他證據足認該等陳述有何顯不可信之情事等一切情況，
      依刑事訴訟法第159 條之1 第2 項規定，認上開證人於偵
      訊中之證述，自得採為認定本件犯罪事實所憑之證據。
    (二)證人即被害人甲○○、丙○○分別於警詢時之證述，雖屬
      被告以外之人於審判外之言詞陳述，為傳聞證據，然經本
      院於審理時當庭直接提示而為合法之調查，被告及辯護人
      均未於言詞辯論終結前聲明異議，本院復審酌該等言詞陳
      述係由證人出於自由意識而陳述，並無非法取證之情況，
      依刑事訴訟法第159 條之5 之規定，認上開證人於警詢時
      之證述，應得採為認定本件犯罪事實所憑之證據。
    (三)本判決所引用之其餘證據，均為警方合法採證提出之證據
      ，檢察官、被告對於證據能力均無意見，自得引為本案證
      據。
二、認定犯罪事實所憑證據及理由：
    訊據被告乙○○固坦承於前揭時、地兩度進入證人甲○○之
    屋內，要求被害人即證人丙○○、甲○○停止施工，且有以
    手比畫、告知證人丙○○如再施工就要翻臉，及與證人甲○○拉扯等情，惟否認有說出任何恐嚇言語，並辯稱：第一次
    是證人丙○○請我進去屋內瞭解情況，第二次我只進去一會
    兒，證人甲○○叫我出去我就出去了云云。惟查：證人甲○○於98年9 月23日上午9 時許，僱請證人丙○○在其住處進
    行浴室修繕工程，被告利用證人丙○○欲下樓拿取施工工具
    之機會，於丙○○將大門開啟時，擅自進入甲○○前開住處
    內，要求證人丙○○立即停止施工，並以手比出手槍之手勢
    ，朝證人丙○○頭部用力戳下，向其恫稱：「你如果繼續施
    工，就要請你吃子彈」，復要求證人丙○○撥打電話給證人
    甲○○，證人甲○○接獲電話後，隨即於同日上午9 時30分
    許返回其上址住處，乃指示證人丙○○繼續施工。被告聽聞
    施工所產生之噪音後，又再度侵入證人甲○○住處房間內，
    先徒手毆打證人甲○○後腦，再一手拉扯證人甲○○頭髮、
    一手拉扯證人甲○○胸前衣服，將證人甲○○由房間拖行至
    外面走道，並以「要找兄弟來對妳們全家不利」等加害生命
    、身體之事恫嚇甲○○，致證人甲○○心生畏懼等情，業據
    被害人即證人楊展於警詢、偵訊時，證人甲○○於警詢、偵
    訊及審理時證述在卷，有證人丙○○之警詢筆錄（警卷第11
    至12頁）、偵訊筆錄（偵卷第8 頁至第9 頁），及證人佑仙
    之警詢筆錄（警卷第5 至9 頁）、偵訊筆錄（偵卷第5 頁至
    第8 頁）、本院99年6 月10日審理筆錄在卷可稽，另有被害
    人甲○○遭扯破之衣物照片2 張（警卷第14頁）可資參佐。
    依證人甲○○、丙○○之上述證詞，被告進入屋內前，並未
    經任何人同意，且確有以肢體、言語恐嚇之舉，查被告與證
    人間本無嫌隙，證人丙○○更表示不願追究被告刑責，衡情
    其等並無任意攀誣被告之理，是被告所辯顯不足採，綜上，
    本件事證明確，被告犯行堪以認定。
三、核被告第1 次無故進入證人甲○○屋內，並比出手槍之手勢
    戳證人丙○○頭部，以言語恫嚇稱「再繼續施工，要請你吃
    子彈」，及其第2 次無故進入證人甲○○屋內，以強暴方式
    將證人甲○○拉至客廳，對其稱「要找兄弟來對你們全家不
    利」，圖使證人丙○○、甲○○停止修繕工程等情，係犯刑
    法第306 條第1 項無故侵入住宅罪之無故侵入住宅罪、同法
    第305 條第1 項之恐嚇危害安全罪，及刑法第304 條第1項
    之妨害人行使權利罪。起訴書記載被告第2 次進入屋內後，
    將證人甲○○自房間內拖拉至走道，認被告此部分行為係使
    證人甲○○行無義務之事，惟查證人甲○○於本院審理時證
    稱拖行之距離僅4 、5 公尺，時間尚屬短暫，顯然被告上開
    舉動，應屬妨害證人甲○○行使修繕權利之部分行為，自無
    重覆評價之必要，而起訴書雖未將被告妨害證人甲○○實施
    修繕工程之整個過程論為「妨害他人行使權利罪」，然起訴
    書既已記載此部分事實，本院自應併予審酌，又因起訴書已
    引用刑法第304 條第1 項，即無再變更起訴法條之必要，附
    此敘明。至被告2 度無故進入證人甲○○屋內恐嚇證人甲○○、丙○○，而妨害其等行使權利，時間緊接，目的相同，
    顯係在單一犯意下接續實施，依一般社會通念應可評價為1
    個行為，起訴書認係不同行為，容有誤會。被告以1 個行為
    觸犯上開各罪，並同時侵害證人甲○○、丙○○兩人之法益
    ，為想像競合犯，應從一重罪即妨害他人行使權利未遂罪處
    斷。再查被告有犯罪事實欄第一段所載之前案及執行紀錄，
    有臺灣高等法院被告全國前案紀錄表在卷可稽，其於有期徒
    刑執行完畢5 年內，故意再犯本件有期徒刑以上之罪，為累
    犯，應依法加重其刑。爰審酌被告與證人甲○○為鄰居關係
    ，平日未有往來，對於證人甲○○家中修繕工程之噪音爭執
    ，本應以平和理性態度溝通化解，竟無故侵入證人甲○○住
    處，且以粗暴方式恐嚇屋主及受僱施工之人員，圖以此方式
    妨害他人行使權利，造成證人甲○○、丙○○之心理恐懼，
    殊值非難，暨參酌被告之智識程度、素行紀錄非佳、犯後態
    度等一切情狀，量處如主文所示之刑，並諭知易科罰金之折
    算標準，以示懲戒。
據上論斷，應依刑事訴訟法第299 條第1 項前段，刑法第306 條
第1 項、第305 條第1 項、第304 條第1 項、第47條第1 項、第
55條，刑法施行法第1 條之1 ，判決如主文。
本案經檢察官賴志盛到庭執行職務。
中    華    民    國    99    年    6     月    24    日
                     刑事第七庭  法      官 黃玉齡
以上正本證明與原本無異。
如不服本判決應於收受判決後10日內向本院提出上訴書狀，並應
敘述具體理由。其未敘述上訴理由者，應於上訴期間屆滿後二十
日內向本院補提理由書（均須按他造當事人之人數附繕本），切
勿逕送上級法院。
告訴人或被害人對於判決如有不服具備理由請求檢察官上訴者，
其上訴期間之計算係以檢察官收受判決正本之日期為準。
中    華    民    國    99    年    6     月    24    日
                                 書  記  官 黃鏽金
附錄論罪科刑法條：
中華民國刑法第304條
以強暴、脅迫使人行無義務之事或妨害人行使權利者，處3 年
  以下有期徒刑、拘役或3 百元以下罰金。
前項之未遂犯罰之。
中華民國刑法第305條
以加害生命、身體、自由、名譽、財產之事，恐嚇他人致生危害
於安全者，處 2 年以下有期徒刑、拘役或 3 百元以下罰金。
中華民國刑法第306條
無故侵入他人住宅、建築物或附連圍繞之土地或船艦者，處1
  年以下有期徒刑、拘役或3 百元以下罰金。
無故隱匿其內，或受退去之要求而仍留滯者，亦同。

司法院資訊處製作；財團法人民間司法改革基金會備份。
